【裁判字號】    97,抗,26
【裁判日期】    970111
【裁判案由】    損害賠償等
【裁判全文】
臺灣高等法院臺中分院民事裁定            97年度抗字第26號
抗  告  人  乙○○
相  對  人  甲○○
上列抗告人因與相對人間損害賠償等事件，對於中華民國96年11
月30日臺灣臺中地方法院96年度訴字第3189號所為裁定提起抗告
，本院裁定如下：
    主    文
抗告駁回。
抗告訴訟費用由抗告人負擔。
    理    由
一、按訴訟，由被告住所地之法院管轄；訴訟之全部或一部，法
    院認為無管轄權者，依原告聲請或依職權以裁定移送其管轄
    法院，民事訴訟法第l條第l項前段、第28條第1項定有明文
    。
二、抗告意旨略以：相對人於與抗告人共同參加ＴＶＢＳ電視台
    之「二一００全民開講」之談話性節目時，所為侵害抗告人
    名譽權之行為，透過電視頻道連線直播，全台各地均得共見
    共聞，依最高法院56年台抗字第369號判例意旨，本件侵權
    行為地及結果發生地為全台各地，故依民事訴訟法第15條第
    l項規定，臺灣臺中地方法院（下稱台中地院）自有管轄權
    ；況抗告人當天實係至該電視台位於台中市之台中新聞中心
    參加該節目之現場實況連線錄影，是相對人對抗告人之侵權
    行為結果地當然包括且係屬台中市，乃原審逕謂台中地院無
    管轄權，以裁定移送臺灣臺北地方法院（下稱台北地院），
    顯有未合云云。
三、按因侵權行為涉訟者，得由行為地之法院管轄，民事訴訟法
    第15條第l項固有明文；而最高法院56年度台上字第369號判
    例要旨固並認：「所謂行為地，凡為一部實行行為或其一部
    行為結果發生之地皆屬之」。惟，按名譽有無受損害，應以
    社會上對個人評價是否貶損作為判斷之依據，苟其行為足以
    使他人在社會上之評價受到貶損，不論其為故意或過失，均
    可構成侵權行為，其行為不以廣佈於社會為必要，僅使第三
    人知悉其事，亦足當之，最高法院90年台上字第646號判例
    意旨可資參照。查依抗告人主張，相對人係於位於台北之Ｔ
    ＶＢＳ電視台內之該節目攝影棚內指摘及傳述侵害抗告人名
    譽之事，則依上開最高法院90年台上字第646號判例意旨，
    相對人於台北該節目攝影棚內為該等指摘及傳述行為時，已
    使台北節目現場之主持人、攝影師等第三人知悉抗告人所指
    足以貶損對抗告人評價之事，則其侵害行為之結果已然發生
    ，所謂名譽被侵害已行成立，而與相對人所為該等指摘及傳
    述行為是否已隨該節目內容之傳播而廣佈於社會無涉，亦與
    抗告人係於何時、何處聽聞而知悉其事無關，從而，其侵害
    行為地及結果地自均在台北。抗告人雖以前詞置辯，惟，透
    過電視頻道連線直播使除台北節目現場外之全台其他各地亦
    得共見共聞相對人所為該等指摘及傳述行為，並影響其他台
    北節目現場外之人對抗告人之評價，係透過錄影、電波訊號
    輾轉傳送及接收等第三人行為使然，並非相對人行為所致，
    況亦未必全台各地均實際有人收看該節目，自不得以此即謂
    相對人所為侵權行為地及結果地包括全台各地，否則，顯然
    過份擴張侵權行為地及結果地之概念，有違民事訴訟法除基
    於保護被告之利益，防止原告隨時濫行提起訴訟，而於首開
    該法第l條揭示「以原就被」之訴訟管轄原則，即所謂「普
    通審判籍」外，另於以特種法律關係為訴訟標的之情形，為
    求調查證據、蒐集訴訟資料較為便利，以收審判迅速之效，
    而例外規定包括上開該法第15條在內之「特別審判籍」之意
    旨。至抗告人所引最高法院56年台抗字第369號判例所指一
    部為行為地、一部為結果地之情形，係就詐欺結婚之訂婚並
    交付聘禮之地點亦為結果發生地而為論述，與本件侵害名譽
    之情形有間，自無從據以為有利於抗告人之認定。是抗告人
    主張台中地院亦有管轄權云云，並非可採，原法院據首開規
    定依職權將本件移送於相對人即被告住所地之管轄法院即台
    北地院，難謂有何不合。抗告意旨指摘原裁定不當，求予廢
    棄，非有理由，其抗告應予駁回。
四、據上論結，本件抗告為無理由，依民事訴訟法第495條之1第
    1項、第449條第1項、第95條、第78條，裁定如主文。
中    華    民    國    97    年    1     月    11    日
                  民事第三庭    審判長法  官  陳照德
                                      法  官  李平勳
                                      法  官  朱  樑
以上正本係照原本作成。
再為抗告應以適用法規顯有錯誤為理由，並經本院之許可，該許
可以原裁定所涉及之法律見解具有原則上之重要性者為限。
如提起再抗告者應於裁定送達後10日內向本院提出抗告理由狀（
須按照他造人數附具繕本）並繳納抗告裁判費新臺幣1,000元，
同時委任律師或具有律師資格之關係人為代理人。
                                      書記官  陳妙瑋
中    華    民    國    97    年    1     月    14    日
                                                      Ｍ


司法院資訊處製作；財團法人民間司法改革基金會備份。
